【裁判字號】    98,訴,572
【裁判日期】    990531
【裁判案由】    違反公司法等
【裁判全文】
臺灣宜蘭地方法院宣示判決筆錄           98年度訴字第572號
公  訴  人  臺灣宜蘭地方法院檢察署檢察官
被      告  甲○○
上列被告因違反證券交易法法案件，於中華民國99年5月31日
下午4時許，在本院第1法庭宣示判決，出席職員如下：
法      官  黃永勝
書  記  官  吳文雄
通      譯  謝孟庭
法官起立朗讀判決主文、犯罪事實要旨、處罰條文、附記事項，
及告以上訴限制、期間並提出上訴狀之法院，且諭知記載其內容
：
一、主  文：
甲○○共同犯證券交易法第一百七十五條之非法經營證券業務罪
，處有期徒刑肆月，如易科罰金，以銀元參佰元即新臺幣玖佰元
折算壹日，減為有期徒刑貳月，如易科罰金以銀元參佰元即新臺
幣玖佰元折算壹日。緩刑貳年。
二、犯罪事實要旨：
（一）庚○○（業經判決確定）係址設臺北市松山區○○○路57
      號12樓「標準證券投資顧問股份有限公司」（下稱標準公
      司）暨其所屬關係企業（下稱標準集團）之總經理，實際
      負責集團的營業事宜，天○○（業經判決確定）原為庚○○之特助，寅○○、簡文騰（以上二人業經判決確定）則
      為標準集團之副總經理，均為該集團之主要幹部及成員。
      緣自民國88年間起，庚○○、天○○即以「力聯投資顧問
      股份有限公司」名義對外從事未經主管機關核准之證券業
      務，經臺灣臺北地方法院檢察署檢察官起訴後，由臺灣臺
      北地方法院於民國89年11月30日，以89年度易字第1623號
      各判決處庚○○有期徒刑3月、天○○有期徒刑4月，均緩
      刑3年確定。詎庚○○、天○○仍不知悔改，另行起意以
      販售未上市（櫃）公司股票為業，與亦明知未經主管機關
      核准並取得許可證照，不得經營證券業務之簡文騰、寅○○、鍾鎧勵、陳宥穎、林秉裕（林秉裕原名林良苑，其與
      鍾鎧勵、陳宥穎3人所涉違反證券交易法犯行部分，業經
      臺灣宜蘭地方法院於97年9月11日，以96年度訴字第192號
      判決非法經營證券業務罪各處有期徒刑6月，各減為有期
      徒刑3月）及丁○○、丙○○、巳○○、己○○、丑○○
      、地○○、乙○○（以上七人業經判決確定）、亥○○（
      另行審結）、未○○、宇○、申○○、子○○、劉簡美秀
      、玄○○（以上六人業經判決確定）、林英傑、李怡錚、
      吳美冠、呂嘉縈（林英傑、李怡錚、吳美冠、呂嘉縈等4
      人所涉違反證券交易法犯行部分，另經檢察官緩起訴處分
      ）、甲○○等人共同基於非法經營證券業務之犯意聯絡，
      為掩護不法及取信不特定人，藉以行銷牟利，遂於90年4
      月間以丁○○等人名義，購買僅具有投資顧問許可執照之
      標準公司，除以該公司名義對外販售未上市（櫃）公司股
      票外，復以標準集團名義，設立下列行銷據點：90年10月
      間，在宜蘭縣宜蘭市○○○路50號10樓設立「宜蘭分公司
      」，為規避查緝及買賣糾紛，同址先後成立標勁科技有限
      公司（下稱標勁公司，91年4月25日設立、93年6月8日解
      散，天○○為登記負責人）、宜翔投資顧問有限公司（下
      稱宜翔公司，93年7月5日設立、94年3月17解散，甲○○
      為登記負責人）、元勝投資顧問有限公司（下稱元勝公司
      ，94年4月22日設立、94年9月9日解散，林秉裕為登記負
      責人），並於94年間在宜蘭縣頭城鎮○○路○段199號，設
      立宜蘭分公司之頭城營業處所；92年1月間，在宜蘭縣羅
      東鎮○○路263號2樓之1設立「羅東分公司」，為躲避查
      緝及買賣糾紛，同址先後成立瑋鈺資訊（92年2月19日核
      准設立、93年12月15日撤銷、乙○○為登記負責人）、瑋
      鈺投資顧問有限公司（下稱瑋鈺公司，93年11月2日核准
      設立、94年6月7日解散、地○○為登記負責人）、旭日創
      業投資顧問公司（下稱旭日公司，94年5月19日設立、94
      年8月12日解散，地○○為登記負責人）；92年10月間，
      在花蓮市○○路588號7樓設立「花蓮分公司」，於93年9
      月15日遷址至宜蘭縣宜蘭市○○路48號10樓登記為隆翔投
      資顧問有限公司（下稱隆翔公司，93年9月15日設立、94
      年7月26日解散，未○○為登記負責人）。標準集團由庚○○擔任總經理，天○○擔任庚○○特助，另聘副總經理
      寅○○統轄蘭陽（宜蘭及花蓮）分公司，並由簡文騰負責
      宜蘭分公司業務，其中宜蘭分公司設於頭城之營業處所則
      由陳宥穎、鍾鎧勵負責、羅東分公司由乙○○負責、花蓮
      分公司由未○○負責，各分公司內部業務部門由上而下分
      為專員（抽成30％至40％，每檔未上市股票佣金總數額不
      等，多在新臺幣（下同）4千元至1萬元之間，公司內稱為
      「PV」），主任（抽成80％）、副理（抽成90％）、經理
      （抽成100％）、協理（抽成120至130％）、總監（抽成
      數不明）、副總經理（抽成數不明）等級別，並以前述類
      似直銷上、下線抽成方式登報廣招業務人員，作為拓展業
      績之管道，迨至93年間標準集團陸續招募之業務人員計有
      吳美冠、林英傑、李怡錚、呂嘉縈、玄○○、黃○○○等
      人販售未上市（櫃）公司股票，由子○○、申○○等人擔
      任會計行政業務，且以寅○○個人所有之萬泰銀行宜蘭分
      行帳號000000000000號帳戶提供客戶往來使用，並於93年
      4月間購入具有投資顧問許可執照之聯翔證券投資顧問股
      份有限公司（下稱聯翔公司），由丙○○擔任名義負責人
      ，於宜蘭縣羅東鎮○○路154號3樓設立聯翔公司關係企業
      「正典資訊」，由亥○○擔任負責人，並將聯翔公司之名
      義提供宜翔、隆翔等公司使用，而前述販售之未上市（櫃
      ）公司股票來源，係由庚○○指示以天○○或員工己○○
      、丁○○、巳○○、丑○○等名義，分別向未上市（櫃）
      之科景生物科技、量威電池、雷晟科技、中華生技、鐿創
      科技、明樣國際、維綱生物科技、寰震科技、微瑞科技、
      炳鴻電子、多圓科技、騏正光電、光通電科技等公司原始
      股東低價買入股票，連同自行製作之營運計畫書及財務預
      估，提供前揭標準集團各分公司或關係企業之業務人員，
      於向不特定人行銷之用，而販賣前開股票給黃光柏、Ａ○○、宙○○、Ｂ○○、癸○○、卯○○、戊○○、壬○○
      、酉○○、辰○○、戌○○、Ｃ○○、辛○○等人。
（二）午○○（另行審結）係設於臺北縣三重市○○路○段609巷
      6號5樓之2光通電科技股份有限公司（以下簡稱光通電科
      技公司）負責人，明知天○○等人未經主管機關核准並取
      得許可證照，不得經營證券業務，為販售其未上市（櫃）
      之光通電公司股票，竟與天○○等人共同基於非法經營證
      券業務之犯意聯絡，午○○以李東山、杜丕廉（杜丕廉所
      涉詐欺等罪嫌，另經臺灣宜蘭地方法院檢察署檢察官為不
      起訴處分）等人頭股東名義，於93年8月間辦理現金增資6
      ,400萬元後，再於93年9、10、11月間將前述增資股票以
      每股20元之價格，分別售予天○○指定之巳○○（購入25
      5萬股）、丑○○（購入245萬股）等人。嗣後由庚○○、
      丁○○等人於93年9、10月間辦理說明會，並邀請午○○
      到場說明光通電科技公司營運狀況，透過標準投顧公司關
      係企業業務人員對外以每股49元共同推銷光通電科技公司
      股票。
（三）嗣經宜蘭縣調查站於94年7月14日，在宜蘭縣宜蘭市○○○路50號10樓之宜翔公司、宜蘭縣頭城鎮○○路○段199號
      3樓、宜蘭縣羅東鎮○○路263號2樓之1、臺北市○○街89
      號2樓聯翔投顧公司營業處所，及於94年7月20日在宜蘭縣
      羅東鎮○○路154號3樓正典資訊公司、宜蘭縣宜蘭市○○
      路48號10樓隆翔公司營業處所查獲。
三、處罰條文：證券交易法第175條，刑法第2條第1項前段、第1
    1條前段、第28條，修正前刑法第41條第1項前段、第74條第
    1項第1款，中華民國九十六年罪犯減刑條例第2條第1項第3
    款、第7條、第9條，修正前罰金罰鍰提高標準條例第2條、
    現行法規所定貨幣折單位折算新臺幣條例第2條。
四、附記事項：
    被告甲○○並願意向宜蘭縣政府存款戶：社會救助金專戶，
    捐款新臺幣參萬元。（已履行完畢）
五、協商判決除有刑事訴訟法第455條之4第1項第1款於本訊問程
    序終結前，被告撤銷協商合意或檢察官撤回協商聲請者；第
    2款被告協商之意思非出於自由意志者；第4款被告所犯之罪
    非第455條之2第1項所定得以協商判決者；第6款被告有其他
    較重之裁判上一罪之犯罪事實者；第七款法院認應諭知免刑
    或免訴、不受理者情形之一，及違反同條第2項「法院應於
    協商合意範圍內為判決；法院為協商判決所科之刑，以宣告
    緩刑或2年以下有期徒刑、拘役或罰金為限」之規定者外，
    不得上訴。
六、如不服本件判決，得自收受判決送達之日起10日內，向本院
    提出上訴書狀，上訴於第二審法院。
中    華    民    國    99    年    5     月    31    日
                  臺灣宜蘭地方法院刑事第三庭
                      書記官  吳文雄
                      法  官  黃永勝
以上正本證明與原本無異。
                      書記官  吳文雄
中    華    民    國    99    年    5     月    31    日
附錄本案論罪科刑法條全文：
證券交易法第175條
違反第18條第1項、第22條、第28條之2第1項、第43條第1項、第
43條之1第2項、第3項、第43條之5第2項、第3項、第43條之6第1
項、第44條第1項至第3項、第60條第1項、第62條第1項、第93條
、第96條至第98條、第116條、第120條或第160條之規定者，處2
年以下有期徒刑、拘役或科或併科新臺幣180萬元以下罰金。

司法院資訊處製作；財團法人民間司法改革基金會備份。
